【裁判字號】    95,訴,404
【裁判日期】    951005
【裁判案由】    違反槍砲彈藥刀械管制條例
【裁判全文】
臺灣苗栗地方法院刑事判決               95年度訴字第404號
公  訴  人  臺灣苗栗地方法院檢察署檢察官
被      告  甲○○
                    （現在台灣台東岩灣技能訓練所執行中）
指定辯護人  廖凰玎 律師
上列被告因違反槍砲彈藥刀械管制條例案件，經檢察官提起公訴
（95年度偵字第2729號）及公訴人當庭請求併案審理（95年度偵
字第2377號），本院判決如下：
    主  文
甲○○連續未經許可持有可發射子彈具有殺傷力之改造槍枝，累
犯，處有期徒刑伍年陸月，併科罰金新臺幣參拾萬元，罰金如易
服勞役，以罰金總額與陸個月日數比例折算。扣案如附表所示具
有殺傷力之改造手槍柒枝、具殺傷力子彈陸拾伍顆（即土造子彈
陸拾肆顆、制式子彈壹顆），均沒收。
    事  實
一、甲○○前於民國89年間，分別因竊盜、毒品案件，經本院分
    別判處有期徒刑1 年4 月、7 月確定，嗣經定應執行刑為有
    期徒刑1 年10月，甫於94年1 月20日縮刑期滿執行完畢。甲
    ○○明知具殺傷力之槍、彈為管制物品，非經主管機關許可
    ，不得持有，竟基於持有具殺傷力槍、彈之概括犯意，(一)於
    95 年4月間某日在新竹縣地區某跳蚤市場購得可擊發子彈具
    殺傷力之仿WALTHER 廠PPK/S 型半自動手槍製造槍枝之改造
    手槍1 枝（槍枝管制編號：0000000000，如附表編號1 所示
    ），及具殺傷力子彈4 顆，自此即持有上開槍彈，嗣於95年
    4 月27日凌晨1 時20分許，在苗栗縣竹南鎮○○里○○路啟
    台製衣廠後方，因欲至車內拿取物品，委請乙○○將上開槍
    、彈暫置於褲袋內，而與乙○○共同持有，嗣經警於巡邏時
    發現形跡可疑，要求乙○○下車接受盤查，而扣得上開槍、
    彈，甲○○則趁隙逃逸。(二)95年5 月17日下午16時至17時許
    ，在新竹縣市地區某跳蚤市場，以新臺幣（下同）30萬元之
    代價，購得可擊發子彈具殺傷力之仿WALTHER 廠PPK/S 型半
    自動手槍製造槍枝之改造手槍3 枝（槍枝管制編號00000000
    00、0000000000、0000000000，如附表編號2 至4 號所示）
    ；仿VALTRO廠85COMBAT型金屬模型槍製造槍枝之改造手槍1
    枝（槍枝管制編號0000000000，如附表編號5 號所示）；仿
    SIGS A UER廠半自動手槍製造槍枝之改造手槍1 枝（槍枝管
    制編號0000000000，如附表編號6 號所示）；仿BERETT A廠
    半自動手槍製造槍枝之改造手槍1 枝（槍枝管制編號000000
    0000，如附表編號7 號所示），及具殺傷力之直徑約9mm 土
    造金屬彈頭之土造子彈45顆；直徑約8mm 土造金屬彈頭之土
    造子彈37顆；口徑9mm 之制式子彈1 顆（甲○○當時共購得
    94顆子彈，其中11顆經鑑定無殺傷力）。隨後將上開槍、彈
    分裝於2 個旅行袋內，帶往苗栗縣頭份鎮○○路87號之寶興
    推拿坊，嗣於同日晚上10時45分許，為警依法搜索上址查獲
    ，並於該址4 樓扣得上開槍枝及子彈。
二、案經苗栗縣警察局竹南分局報請臺灣苗栗地方法院檢察署檢
    察官偵查起訴，及由公訴檢察官當庭請求併案審理。
    理  由
一、上開事實業據被告甲○○於警詢、偵查中及本院審理時坦承
    不諱，又查：
  (一)事實欄一之(一)部分：並據被告於本院審理時供稱：除了本案
    扣案槍彈外，有拿過1 把槍枝，是銀色小支PPK 廠牌在95年
    4 月份買的，就是乙○○4 月出事的那一把，當時我要去車
    上拿香菸，我叫他幫我拿一下，是於95年4 月1 次購買扣案
    PPK 槍枝及4 顆子彈等語（見本院卷第69至72、75頁）。扣
    案仿WA LTHER廠PPK/ S型半自動手槍製造之之改造手槍1 枝
    （槍枝管制編號：0000000000，如附表編號1 號所示）及子
    彈4 顆，經內政部警政署刑事警察局鑑定，鑑定結果為：「
    送鑑改造手槍1 枝（槍枝管制編號：0000000000），認係由
    仿WALTHER 廠PP K/ S 型半自動手槍製造之槍枝換裝土造金
    屬槍管改造而成之改造手槍，機械性能良好，可供擊發適用
    子彈使用，認具殺傷力。送鑑土造子彈4 顆，經採樣1 顆試
    射，可擊發，認具殺傷力。」，有該局刑鑑字第0950061338
    號槍彈鑑定書附卷可佐（見第2377號偵查卷第43至45頁）。
  (二)事實欄一之(二)部分：並據證人乙○○於警詢證稱：警方在苗
    栗縣頭份鎮○○路87號搜查之槍枝及子彈，我知道是甲○○
    拿來的，我聽甲○○說是在跳蚤市場買的，他一來就跟我說
    包包裡面是槍械，我不信所以打開來看等語（見第2729號偵
    查卷第22至24頁）。又扣案仿WALTHER 廠PPK/S 型半自動手
    槍之改造手槍3 枝（槍枝管制編號000000000 、0000000000
    、0000000000）；仿VALTRO廠85COMBAT型金屬模型槍製造槍
    枝之改造手槍1 枝（槍枝管制編號0000000000）；仿SIGSAU
    ER廠半自動手槍製造槍枝之改造手槍1 枝（槍枝管制編號00
    00000000）；仿BERETTA 廠半自動手槍製造槍枝之改造手槍
    1 枝（槍枝管制編號0000000000），及子彈94顆，經內政部
    警政署刑事警察局鑑定，該局鑑定結果：「3 枝（槍枝管制
    編號000000000 、0000000000、0000000000）認均係仿WALT
    HER 廠PPK/S 型半自動手槍製造之槍枝，換裝土造金屬槍管
    而成之改造手槍，機械性能良好，可供擊發適用子彈使用，
    認均具殺傷力。1 枝（槍枝管制編號0000000000）認係仿VA
    LTRO廠85COMBAT型金屬模型槍製造之槍枝，去除阻鐵及換裝
    撞針而成之改造手槍，機械性能良好，可供擊發適用子彈使
    用，認均具殺傷力。1 枝（槍枝管制編號0000000000），認
    係仿SIGSAUER廠半自動手槍製造之槍枝，換裝土造金屬槍機
    、槍管而成之改造手槍，機械性能良好，可供擊發適用子彈
    使用，認均具殺傷力。1 枝（槍枝管制編號0000000000），
    認係仿BERETTA 廠半自動手槍製造之槍枝，換裝土造金屬滑
    套、槍管改造而成之改造手槍，機械性能良好，可供擊發適
    用子彈使用，認具殺傷力。送鑑子彈94顆：48顆認均具直
    徑約9mm 土造金屬彈頭之土造子彈，經採樣試射16顆試射，
    13顆可擊發，認具殺傷力；3 顆不具殺傷力。45顆，認均
    係具直徑約8mm 土造金屬彈頭之土造子彈，經採樣試射15顆
    試射，7 顆均可擊發，認具殺傷力；8 顆不具殺傷力。1
    顆，認係口徑9mm 之制式子彈，經檢視，彈底有撞擊痕跡，
    經實際試射，可擊發，認具殺傷力。（另送鑑子彈3 顆部分
    非於攜行袋內查獲與被告無關）。」有該局95年5 月18日刑
    鑑字第0950072042號槍彈鑑定書1 份在卷可參（見2729號偵
    查卷第150 至162 頁），是送鑑如附表編號2 至7 號之7 枝
    改造槍枝均具殺傷力，另送鑑94顆子彈，除11顆不具殺傷力
    外，餘83顆認均具殺傷力。被告自認持有上開扣案具殺傷力
    之槍枝及子彈，與事實相符，被告犯行堪以認定。
二、論罪科刑：
  (一)被告行為後，中華民國刑法於94年2 月2 日總統華總一義字
    第09400014901 號令修正公布，並自95年7 月1 日施行。
    其中關於罰金最低額部分，依修正後刑法第33條第5 款規定
    為「新臺幣1 千元以上，以百元計算之」，較舊法所定罰金
    最低額為銀元1 元以上為重，依刑法第2 條第1 項規定，以
    修正前有利於被告。而就罰金易服勞役部分，被告行為時
    ，刑法第42條第2 項前段規定：「易服勞役以1 元以上3 元
    以下折算1 日。」而此並依修正前罰金罰鍰提高標準條例第
    2 條前段規定，就其原定數額提高為100 倍折算1 日，是被
    告行為時之易服勞役折算標準，應以銀元3 百元折算1 日，
    即新台幣9 百元折算1 日。而修正施行後之刑法第42條第3
    項前段規定：「易服勞役以新台幣1 千元、2 千元或3 千元
    折算1 日。」比較修正前後之易服勞役折算標準，以修正後
    之規定，較有利於被告等。關於累犯部分，本件被告所為
    係故意犯罪，被告於有期徒刑執行完畢後5 年以內，再故意
    犯本件有期徒刑以上之罪，不論依修正前之刑法第47條，或
    修正後之刑法第47條第1 項之規定，均構成累犯，對被告而
    言並無有利或不利之情形，自不生新舊法比較之問題，應逕
    依修正前之刑法第47條，論以累犯，並加重其刑。又其中
    刑法第56條關於連續犯之規定業已刪除，是被告犯後法律已
    有變更，而本件被告於舊法時期所犯之2 次未經許可持有具
    殺傷力之槍枝罪，依修正施行前刑法第56條之規定，為連續
    犯，應論以1 罪，並得加重其刑至2 分之1 ；而依修正施行
    後之刑法，並無連續犯之規定，且依新法應各別多次論斷之
    結果〈即數罪併罰〉，其刑度顯較修正前應依刑法第56條之
    規定以連續犯論以1 罪為重，是應以修行前刑法第56條連續
    犯之規定有利於被告。再比較時應就罪刑有關之共犯、未遂
    犯、想像競合犯、牽連犯、連續犯、結合犯，以及累犯加重
    、自首減輕暨其他法定加減原因〈如身分加減〉與加減例等
    一切情形，綜其全部罪刑之結果而為比較。經本院綜合比較
    上開罰金刑最低額、罰金易服勞役、累犯及連續犯之結果，
    以被告行為時之規定較有利於被告，應依刑法第2 條第1 項
    前段之規定，而適用修正施行前刑法關於共犯、罰金最低額
    、累犯、數罪併罰、牽連犯及連續犯之規定，並為免法律割
    裂適用，就此罰金易服勞役之折算標準，併同適用修正前刑
    法第42條第2 項前段之規定為易服勞役之折算標準。
  (二)核被告所為，均係犯槍砲彈藥刀械管制條例第8 條第4 項之
    未經許可持有具殺傷力改造槍枝罪、同條例第12條第4 項未
    經許可持有具殺傷力改造子彈罪。被告於事實欄一之(一)，一
    行為同時持有具殺傷力改造手槍1 枝（槍枝管制編號：0000
    000000），及具殺傷力子彈4 顆，為想像競合犯，應依刑法
    第55條之規定從一重之未經許可持有具殺傷力改造槍枝罪。
    被告於事實欄一之(二)，一行為同時持有具殺傷力改造手槍手
    槍6 枝（槍枝管制編號0000000000、0000000000、00000000
    00、0000000000、0000000000、0000000000）及具殺傷力之
    子彈83顆（直徑約9mm 土造金屬彈頭之土造子彈45顆；直徑
    約8mm 土造金屬彈頭之土造子彈37顆；直徑9mm 之制式子彈
    1 顆），為想像競合犯，應依刑法第55條之規定從一重之未
    經許可持有具殺傷力改造槍枝罪。被告先後2 次犯行，時間
    緊接，罪名與構成要件相同，顯係基於概括犯意而為，應依
    連續犯規定論以情節較重，即事實欄一之(二)之未經許可持有
    具殺傷力改造槍枝罪一罪，並加重其刑。公訴人就被告有事
    實欄一之(一)之犯行，而當庭請求併案審理乙節，因請求併辦
    部分與起訴部分有連續犯之裁判上一罪關係，本院自應一併
    予以審理，附此敘明。又被告有事實欄所載有期徒刑執行完
    畢之情形，此有臺灣高等法院被告前案紀錄表1 份附卷可佐
    ，其於有期徒刑執行完畢後，5 年內再故意犯本件最重本刑
    為有期徒刑以上之罪，為累犯，應依修正前刑法第47條之規
    定遞加重其刑。爰審酌被告犯罪之動機、目的、犯罪之手段
    ，先後持有具殺傷力之改造手槍達7 枝，持有扣案槍、彈數
    量甚鉅，對社會治安危害重大，惟犯後坦承犯行等一切情狀
    ，量處如主文所示之刑，併科罰金部分並諭知易服勞役之折
    算標準，以示懲儆。扣案如附表所示之具殺傷力改造槍枝7
    枝，驗餘具殺傷力子彈共65顆，為違禁物，應依刑法第38條
    第1 項第1 款之規定宣告沒收。至具殺傷力子彈22顆，經試
    射而喪失子彈結構及性能，爰不宣告沒收。其餘扣案物品非
    被告所有，亦與被告無關，均不併宣告沒收。
據上論斷，應依刑事訴訟法第299 第1 項前段，槍砲彈藥刀械管
制條例第8 條第1 項、第12條第4 項，刑法第2 條第1 項前段、
第11條前段、修正前刑法第56條、修正前刑法第55條、修正前刑
法第47條、修正前刑法第42條第3 項、修正前刑法第38條第1 項
第1 款，修正前罰金罰鍰提高標準條例第2 條，現行法規所定貨
幣單位折算新臺幣條例第2 條，判決如主文。
本案經檢察官石東超到庭執行職務。
中    華    民    國    95    年    10    月    5     日
                  刑事第三庭    審判長法  官  柳章峰
                                      法  官  林卉聆
                                      法  官  吳國聖
以上正本與原本無異。
如不服本判決，應於判決送達後10日內向本院提出上訴狀（應附
繕本）。告訴人或被害人如對於本判決不服者，應具備理由請求
檢察官上訴，其上訴期間之計算係以檢察官收受判決正本之日期
為準。
中    華    民    國   956    年    10    月    11    日
                                      書記官  歐明秀
附表
┌──┬──────┬─────────────┬────┐
│編號│槍枝管制編號│槍枝型號及改造情形        │偵查案號│
├──┼──────┼─────────────┼────┤
│1   │0000000000  │仿WALTHER 廠PPK/S 型半自動│95年度偵│
│    │            │手槍製造之槍枝，換裝土造金│字第2377│
│    │            │屬槍管改造而成之改造手槍  │號      │
├──┼──────┼─────────────┼────┤
│2   │0000000000  │仿WALTHER 廠PPK/S 型半自動│95年度偵│
│    │            │手槍製造之槍枝，換裝土造金│字第2729│
│    │            │屬槍管改造而成之改造手槍  │號      │
├──┼──────┼─────────────┼────┤
│3   │0000000000  │仿WALTHER 廠PPK/S 型半自動│95年度偵│
│    │            │手槍製造之槍枝，換裝土造金│字第2729│
│    │            │屬槍管改造而成之改造手槍  │號      │
├──┼──────┼─────────────┼────┤
│4   │0000000000  │仿WALTHER 廠PPK/S 型半自動│95年度偵│
│    │            │手槍製造之槍枝，換裝土造金│字第2729│
│    │            │屬槍管改造而成之改造手槍  │號      │
├──┼──────┼─────────────┼────┤
│5   │0000000000  │仿VALTRO廠85COMBAT型金屬模│95年度偵│
│    │            │型槍製造之槍枝，去除阻鐵及│字第2729│
│    │            │換裝撞針而成之改造手槍    │號      │
├──┼──────┼─────────────┼────┤
│6   │0000000000  │仿SIGSAUER廠半自動手槍製造│95年度偵│
│    │            │之槍枝，換裝土造金屬槍機、│字第2729│
│    │            │槍管而成之改造手槍        │號      │
├──┼──────┼─────────────┼────┤
│7   │0000000000  │仿BERETTA 廠半自動手槍製造│95年度偵│
│    │            │之槍枝，換裝土造金屬滑套、│字第2729│
│    │            │槍管改造而成之改造手槍    │號      │
└──┴──────┴─────────────┴────┘
附錄論罪法條：
槍砲彈藥刀械管制條例第8條第4項：
未經許可，持有、寄藏或意圖販賣而陳列第1 項所列槍枝者，處
3 年以上10年以下有期徒刑，併科新臺幣700 萬元以下罰金。
槍砲彈藥刀械管制條例第12條第4項：
未經許可，持有、寄藏或意圖販賣而陳列子彈者，處5 年以下有
期徒刑，併科新台幣300 萬元以下罰金。


司法院資訊處製作；財團法人民間司法改革基金會備份。
